臺灣高等法院臺中分院交通事件裁定　　100年度交抗字第964號
抗　告　人
即受處分人　藍添成
上列抗告人因聲明異議案件，不服臺灣臺中地方法院中華民國
100年9月30日所為裁定（100年度交聲字第2617號）提起抗告，
本院裁定如下：
    主    文
抗告駁回。
    理    由
一、抗告意旨略以：本案雷射測速槍測速照相儀器係執行員警經
    由測速器之瞄準鏡對準抗告人之車輛，扣發射扳機而測出速
    度，該雷射測速儀器乃人為手動操作之器械，且機械本身並
    非完全準確無誤，毫釐不差，若手持狀態，將因手部之顫動
    或不穩，機器所受之影響更大。又依計量原理，在測量過程
    中各項因素影響測量結果，故每一次重複測量所得結果，必
    有變異，增加量測之不確定度，而國際相關檢測標準，亦依
    量測不確定度觀念而訂定檢測公差，是以雷射測速儀所測定
    之速度並非百分之百準確。抗告人質疑雷射測速儀之準確度
    ，並非毫無根據。又依雷達測速儀之各項檢定公差如下：
    （5）速率偵測之準確度：不大於1km/h；或不大於2km/h（
    當速率在150km/h以上時）」，雷達測速儀檢定檢查技術規
    範第3.8點定有明文，本案雷射測速儀雖經經濟部標準檢驗
    局檢定合格，但其速度偵測結果之誤差值，於時速達150公
    里以上時，必須小於2km/h，即達合格要求。質言之，該雷
    射測速儀在測量時速達150公里之車輛行駛時，依其所測的
    數據之正確值，應為時速148至152公里之間，當時速達於近
    170公里時，其測量數據在論理上容忍誤差更當較大於2km/h
    ，實符經驗法則。即便誤差未更大於正負2km/h，至少其確
    實之正確數據，亦應在168km/h至172km/h之間，車速並非絕
    對高於170km/h。準此，抗告人車輛經執行員警測定時速為
    171km/h，超速最高速限60公里以上而遭裁處，惟依上開規
    定雷射測速儀器容當至少有正負2km/h以上之誤差值均屬正
    常範圍，則抗告人車輛行車速度扣除上揭誤差值即未達超速
    最高速限60公里以上，且又無其他證據資料顯示抗告人車輛
    當時行車速度確為超速最高速限60公里以上，即應依訴訟法
    上對待證事實『倘有懷疑，則從被告之利益做解釋』，即『
    罪疑為輕』及『罪證有疑，利於被告』之證據法則，對抗告
    人做有利之認定，尚難逕依舉發機關操作使用之雷達測速儀
    顯示之資料，遽認抗告人車輛於上開時、地確有行車速度超
    過規定之最高時速60公里之違規情事，而裁決吊扣汽車牌照
    3個月。是以原裁定法院未審酌雷射測速儀均有其檢定公差
    ，而遽為不利益抗告人之認定，裁定抗告人之主張無理由，
    駁回抗告人之異議，顯有違誤，爰依法提起抗告，請求撤銷
    原裁定云云。
二、按汽車駕駛人，駕駛汽車有行車速度，超過規定之最高時速
    60公里以上情形者，處新臺幣（下同）6,000元以上24,000
    元以下罰鍰，並當場禁止其駕駛；汽車駕駛人有第2款行為
    者，並吊扣該汽車牌照3個月，道路交通管理處罰條例第43
    條第1項第2款、第4項前段分別定有明文。依前揭條文規定
    ，如汽車駕駛人與汽車所有人為同一，因此而有上開違規行
    為，除受罰鍰外，並應受吊扣汽車牌照3個月之處分，自無
    疑義，惟若汽車駕駛人與汽車所有人非同一時，則該汽車所
    有人是否應受處罰？自應依法條文義解釋及立法意旨，並與
    同條第4項後段規定為體系上觀察，為督促汽車所有人勿輕
    易提供車輛與可能危險駕駛之人，藉以遏止嚴重違規，確保
    公眾生命、身體、財產之安全，前揭關於吊扣汽車牌照之處
    罰，自應不以汽車駕駛人與汽車所有人係同一人為限，縱汽
    車所有人另有其人，仍應為本條項所規範之受罰主體始為合
    理，合先敘明。
三、經查：
  (一)本件抗告人所有之車輛車號5555-D5號自小客車，由駕駛人
    蕭玉華於民國（下同）100年6月2日7時31分許，駕駛行經國
    道3號公路162.1公里南向處，因「駕駛人行車速度超過規定
    之最高時速60公里以上（處車主）」之違規，經內政部警政
    署國道公路警察局第七警察隊警員依違反道路交通管理處罰
    條例第43條第4項予以掣單逕行舉發等情，有內政部警政署
    國道公路警察局公警局交字第Z00000000號舉發違反道路交
    通管理事件通知單、採證照片（原審卷第4頁）及交通部公
    路總局臺中區○○○○○道路交通管理事件裁決書（原審卷
    第5頁）各1紙在卷可稽，故汽車駕駛人蕭玉華有超速違規之
    事實，堪可認定。
  (二)又本件舉發員警所使用之移動式雷射測速儀，係依規定送請
    經濟部標準檢驗局檢驗且領有合格證書，（其規格為125Hz
    照相式，廠牌為LTI，型號為ULTRA LYTE Compact，器號為
    UX017920，最大雷射光功率為56.3μW，檢定合格單號碼為
    M0GB0000000，業經經濟部標準檢驗局於99年12月6日檢驗合
    格，有效期限至100年12月31日止，有經濟部標準檢驗局雷
    射測速儀檢定合格證書在卷可稽（原審卷第8頁），可知該
    雷達測速儀尚在檢定合格有效期限內，故該雷達測速儀之準
    確性及正確性應值得信賴。又雷達測速儀為經列為法定度量
    器之測速設備裝置，衡諸度量衡法第5條、度量衡器檢定檢
    查辦法第3條第1項第7款及第18條第1項之規定，與大眾有關
    之公務檢測儀器，既經由國家專責機關檢定合格後加以使用
    ，並定期檢測，自能昭得公信。
  (三)抗告人以機器本身並非準確無誤，因機器本身及使用者之差
    異會有誤差，且依時速150公里而言，誤差值即有正負2km/h
    之範圍，本件舉發違規時測得時速為171公里，誤差值應較
    大於正負2km/h之範圍，始符合經驗法則，即便誤差未更大
    於正負2km/h，至少其確實之正確數據，亦應在168km/h至
    172km/ h之間，車速並非絕對高於170km/h，因而未達超速
    60公里以上應吊扣汽車牌照3個月等情置辯。惟查：經濟部
    標準檢驗局於92年7月1日實施之「雷達測速儀檢定檢查技術
    規範」（該規範嗣於98年12月24日以經濟部標準檢驗局經標
    四字第0984000664 0號公告修正，實施日期為100年1月1日
    ，但依修正後第9.1點規定，修正施行前已申請初次檢定之
    雷達測速儀，於100年12月31日前，仍得適用修正施行前之
    規定）第3.8點第5款規定：「雷達測速儀之各項檢定公差如
    下：(5)速率偵測之準確度：不大於1km /h；或不大於2km/h
    （當速度在150km/h以上時）」，換言之，本件違規超速經
    實際測得之最高時速171公里，其容許公差值為+2km/h、-2k
    m/h。然上開規定僅係經濟部標準檢驗局針對雷射測速科學
    儀器設備檢定合格、檢查合格與否之技術上事項，意即雷達
    測速儀經檢驗結果在上開容許公差值範圍內者，為合格，非
    謂業經經濟部標準檢驗局檢定合格之雷射測速儀器設備，一
    定存有前開「必然」誤差值。且科學儀器之偵測，雖允許公
    差存在，但有無違規超速仍應以測速儀器所實際測得之數據
    為準，蓋科學儀器檢測標準程序中所設計出「可容許」之誤
    差數值，乃係一統計概數，故誤差數值往往係以一「正負區
    間」表示其概然數值，但無從據以認定是否每次測速均會發
    生誤差現象，亦即每次實際測得之數值究係在誤差範圍之正
    值端或負值端，抑或無誤差值，在科學上實無法精準認定之
    ，此即為容許公差存在之理。是以，在超速違規之舉發上，
    自不允許舉發機關在實際測得之數值上，自行加上公差之可
    能最大值，以作為超速之最高速率而為不利行為人之認定，
    同理，亦不容許被舉發人以實際測得數值減去公差之可能最
    大值，為其行車之際速度。否則，顯然違背以「合格」之科
    學儀器取得證據資料證明違規之立法本旨（道路交通管理處
    罰條例第7條之2第1項第7款參照）。況且，本案超速違規時
    之汽車駕駛人為蕭玉華，並非抗告人本人，已如前述，抗告
    人顯然不知當時確實行車速度如何，是抗告人以警員手持雷
    達測速儀手動操作，恐有影響其準確度及機器本身容有誤差
    值，徒以簡單之數學算式抗辯當時車速並非「絕對」高於
    170km/h云云，要難憑採。
  (四)另觀諸卷附之採證照片（原審卷第4頁），車牌號碼5555-D5
    號之自用小客車位置在照片正中間，而照片中之機器號碼
    UX017920、違規時間、地點、行車速限及受處分人之行車時
    速均清晰可辨，再該機器亦有雷達測速儀檢定合格證書可佐
    （原審卷第8頁），已如前述，足徵本件違規照片係於機器
    有效期限內，依正常使用流程所拍攝，則原舉發警員取締
    本件受處分人所有之車輛超速違規應無誤判之虞。
四、綜上所述，本件汽車駕駛人於上開時、地駕駛上開自用小客
    車，而有前揭行車速度超過規定之最高速限60公里以上之違
    規事實，已臻明確。從而，原處分機關依道路交通管理處罰
    條例第43條第4項，裁處抗告人吊扣汽車牌照3個月，核無違
    誤，原審駁回抗告人之聲明異議，核無違法或不當。抗告人
    仍執陳詞提起本件抗告，所指情節，委無可採，是本件抗告
    為無理由，應予駁回。
五、據上論斷，應依道路交通事件處理辦法第26條、刑事訴訟法
    第412條，裁定如主文。
中    華    民    國    100    年    11    月   18    日
            刑事第六庭    審判長法  官  李  文  雄
                                法  官  黃  小  琴
                                法  官  王  邁  揚
以上正本證明與原本無異。
不得再抗告。
                                書記官  陳  信  和
中    華    民    國   100    年    11    月    21    日